臺灣士林地方法院刑事判決　　　　　　　　　　　　　九十三年度簡上字第四六號
　　公　訴　人　臺灣士林地方法院檢察署檢察官
　　上　訴　人　丙○○
右列上訴人因家庭暴力罪之傷害案件，不服本院士林簡易庭民國九十三年三月一日九
十三年度士簡字第二二號第一審刑事簡易判決（聲請簡易判決處刑案號：九十二年度
偵字第一００八四號），提起上訴，本院管轄第二審合議庭判決如左：
    主  文
原判決撤銷。
丙○○傷害人之身體，處拘役拾日，如易科罰金以佰元折算壹日。
    事  實
一丙○○與乙○○曾為男女朋友，生有一子甲○○及一女郭晴晴，均由乙○○撫養（
  但無家庭暴力防治法第三條第二款之家庭成員關係）。緣甲○○於民國九十二年一
  月二十七日晚間，欲留宿丙○○位在台北市○○路○段二八五號八樓住處，乙○○
  獲悉遂前往帶同甲○○返家，並在上址大樓門前責罵甲○○，迄同日晚間十時三十
  分許，丙○○聞聲下樓勸阻，亦遭乙○○指責，丙○○竟基於傷害他人身體之犯意
  ，掌摑乙○○之臉部一下，造成乙○○受有臉頰紅腫八×八公分之傷害。
二案經乙○○訴由台北市政府警察局大同分局報告台灣士林地方法院檢察署檢察官偵
  查起訴。
    理  由
一訊據被告丙○○固坦承於右揭時、地與告訴人乙○○發生口角之事實，惟矢口否認
  有何傷害之犯行，辯稱：係為阻止告訴人乙○○毆打甲○○，因心急動作太快，才
  揮手碰觸到告訴人乙○○之頭、臉，告訴人乙○○係因長期躁鬱又加上其他病症，
  所聲請之保護令被駁回，又於案發後向其提出多項不合理之要求未遂，才在事情發
  生六個月後提出告訴云云。
二按告訴乃論之罪，其告訴應自得為告訴之人知悉犯人之時起，於六個月內為之，刑
  事訴訟法第二百三十七條第一項定有明文。經查：本件告訴人乙○○指訴被告丙○○傷害其身體之時間為九十二年一月二十七日，被告對此亦不爭執，告訴人乙○○
  則於九十二年七月二十六日向台北市政府警察局士林分局後港派出所對被告丙○○
  提出傷害告訴，有警詢筆錄在卷可按（見偵卷第一四頁至第一六頁），是告訴人乙○○提起傷害告訴並未逾告訴期間，核先敘明。
三本件檢察官主張以告訴人乙○○、證人甲○○及郭晴晴於警詢中之證述為認定被告
  犯罪之積極證據，經核上開等人警詢中之證述，為被告以外之人於審判外之言詞陳
  述，依刑事訴訟法第一百五十九條第一項規定，原則上雖不具有證據能力，但查：
  證人甲○○於本院審理中經二次合法傳喚均未到庭，檢察官、被告均捨棄再行傳喚
  ，且證人甲○○於警詢時所為之上開證述，屬證明本件犯罪事實存否之必要之證據
  ，復無積極證據足以證明具有不可信之狀況，應有證據能力。至告訴人乙○○、郭
  晴晴於警詢中之證述，依刑事訴訟法第一百五十九條第一項之規定，並不符合「法
  律另有規定」之要件，故不具有證據能力，應予敘明。
四被告於九十二年一月二十七日晚間十時三十分許，徒手毆打告訴人乙○○臉部之事
  實，業據告訴人乙○○於本院審理中至庭結證甚明（見本院卷第六二頁）。證人甲○○於九十二年九月三十日警詢中亦明確證稱：「（問：你可否敘述九十二年一月
  二十七日二十二時三十分許在台北市○○區○○路四段二八五號前發生何事？）因
  為那一天晚上我媽媽把我趕出門不讓我回家，我就坐捷運到承德路四段二八五號八
  樓我爸爸（丙○○）家，我媽媽很快就趕到我爸爸承德路的家按門鈴要我跟他回家
  ，我就跟我媽媽準備下樓回家，就在大樓門口我媽大聲罵我，我爸爸聽到以後就跟
  著下樓，我爸爸跟媽媽為了我而起爭執吵架，我媽媽把我爸爸罵的很過份，我爸爸
  有警告她說如果繼續罵的話就不要怪我不客氣，我媽還是繼續罵，我爸爸便舉手打
  我媽媽的臉一巴掌，我媽媽跟妹妹就跑掉了，我隨後追我媽媽跟妹妹就到警察局報
  案。」（見偵卷第六頁至第七頁）。證人甲○○為被告與告訴人乙○○之子，本案
  發生之時已滿十五歲，有相當程度之獨立判斷能力，且本案事端是肇因於證人甲○○主動前往被告住處，證人甲○○於九十二年九月三十日警詢時，又係與被告共同
  所為上開證述，自堪採信。而告訴人乙○○因遭被告掌摑臉部，隨即於九十二年一
  月二十八日零時十五分許至台北市立忠孝醫院檢驗結果，確實受有臉頰紅腫八×八
  公分之傷害，亦有台北市立忠孝醫院忠傷字第一０八號驗傷診斷書在卷可稽（見偵
  卷第二０頁）。
五綜合上情，告訴人乙○○指訴遭被告徒手毆打臉部之情節，核與證人甲○○所為證
  述相符，且告訴人乙○○因此所受之傷勢，亦與前揭驗傷診斷書所載之傷害部位、
  形狀及程度相吻合，足認告訴人乙○○所為指訴為可採。被告丙○○雖以前詞置辯
  ，但查：證人甲○○嗣後於本院通常保護令審理程序中，縱使更異前詞，而為被告
  有利之證述，但此是否係因受他人干預所為，已值懷疑，復無更為可信之擔保，尚
  難認為可採。況依家庭暴力防治法第十三條規定核發通常保護令事件之要件，須經
  法院審理後認(一)有家庭暴力之事實；(二)有核發通常保護令之必要等二要件，方足當
  之；若經法院審理結果，認定並無家庭暴力之事實，或雖有家庭暴力事實但無核發
  必要，法院均應駁回聲請。故如聲請人在通常保護令聲請事件中，如無法舉證證明
  有繼續遭相對人虐待、恐嚇等身體、精神上不法侵害之危險，法院自難准許。準此
  ，本院駁回告訴人乙○○通常保護令之聲請，尚難遽論告訴人乙○○所指訴遭被告
  傷害之事實，應屬虛妄。且告訴人乙○○所為指訴，核與客觀事證相符，已如前述
  ，被告以告訴人乙○○係因患有精神疾病，且向其要脅不遂始提出本件告訴資為辯
  解，洵不足採。被告丙○○之傷害犯行，事證明確，足堪認定，應予依法論科。
六核被告所為，係犯刑法第二百七十七條第一項傷害罪。原審以被告丙○○罪證明確
  ，予以論罪科刑，固非無見，惟查：原判決以被告與告訴人乙○○曾為同居之男女
  朋友，並育有一子一女，認定被告與告訴人乙○○曾有家庭暴力防治法第三條第二
  款之家庭成員關係。但按家庭暴力防治法第三條第二款所稱現有或曾有事實上夫妻
  關係，宜斟酌加害人與被害人間之主觀意願及客觀事實，並參考下列事實妥適認定
  之：(一)共同生活時間之長短及其動機；(二)共同生活費用之多寡及其負擔；( 三
  )性生活之次數及其頻繁及程度；(四)有無共同子女；(五)彼此間之互動關係；(
  六)其他足以認定有一般夫妻生活之事實（見法院辦理家庭暴力案件應行注意事項
  第壹、丙、二點）。經查：告訴人乙○○於本院審理中固證稱於七十三年與被告一
  起開公司兼住家，至八十年間被告入獄為止，其間七十七年時生下甲○○，七十九
  年時生下郭晴晴等語（見本院卷第六六頁），但此為被告堅決否認，並供稱從未在
  公司裡睡過，且公司裡連一張床都沒有，其與告訴人乙○○僅有性關係，但未同居
  過等語。本院審酌被告雖與告訴人乙○○生有一子一女，但被告於主觀上並無意願
  與告訴人乙○○為共同生活，復無其他積極證據可資證明認定與告訴人乙○○有一
  般夫妻生活之事實，尚難認定被告與告訴人乙○○曾有家庭暴力防治法第三條第二
  款之家庭成員關係。原判決尚有未合。被告上訴否認犯行，指摘原判決不當，固無
  理由，惟原判決既有可議之處，自應由本院予以撤銷改判。爰審酌被告係因見其子
  遭告訴人乙○○責罵，勸阻時又遭告訴人乙○○責備，受此刺激致罹本件犯行，被
  告係以掌摑方式致告訴人乙○○受傷，告訴人乙○○所受之傷勢亦屬輕微，惟被告
  始終否認犯行，顯無悔意等一切情狀，量處如主文所示之刑，並諭知易科罰金之折
  算標準。
據上論斷，應依刑事訴訟法第四百五十五條之一第一項、第三項、第三百六十九條第
一項前段、第三百六十四條、第二百九十九條第一項前段，刑法第二百七十七條第一
項、第四十一條第一項，罰金罰鍰提高標準條例第一條前段、第二條，判決如主文。
本案經檢察官謝榮林到庭執行職務
中　　　華　　　民　　　國　　九十三　　年　　 十二 　　月　　 十六 　　日
                                    臺灣士林地方法院刑事第四庭
             　　                       審判長 法  官  林  秀  鳳
                                               法  官  高  雅  敏
                                               法  官  許  碧  惠
右正本證明與原本無異。
本件不得上訴。
                                               書記官  陳  美  英
中　　　華　　　民　　　國　　九十三　　年　　 十二 　　月　　 十六 　　日
附錄
刑法第二百七十七條
傷害人之身體或健康者，處三年以下有期徒刑、拘役或一千元以下罰金。
